最高法院刑事判決　　　　　　　　　　　　　　　九十一年度台上字第五六五二號
　　上　訴　人　乙○○
　　選任辯護人　張居德律師
　　上　訴　人　甲○○
右上訴人等因違反毒品危害防制條例案件，不服台灣高等法院台中分院中華民國九十
一年七月四日第二審判決（九十年度上訴字第一九七一號，起訴案號：台灣台中地方
法院檢察署八十九年度偵字第二七二一、六六九三、七四四三、八七八一號），提起
上訴，本院判決如左：
    主  文
原判決關於乙○○販賣毒品部分及甲○○部分撤銷，發回台灣高等法院台中分院。
    理  由
本件原判決將第一審關於上訴人乙○○販賣毒品部分及上訴人甲○○部分之判決撤銷
，改判仍論處上訴人等共同連續販賣第一級毒品各罪刑（乙○○累犯，處無期徒刑）
，固非無見。
惟查：(一)、原判決事實雖認定乙○○於民國八十六年六月十日前案執行完畢後，至八
十八年十月二十二日前之某日，在台中縣梧棲鎮、台中市等地，向不詳姓名年籍之人
，以不詳之代價，購入第一級毒品海洛因淨重三二‧九六公克等情，但判決理由內未
說明其認定乙○○在上開時間、地點購入海洛因三二‧九六公克所憑之證據及認定之
理由，自有理由不備之違誤。(二)、依原判決事實所載乙○○購入之海洛因淨重三二‧
九六公克（純質淨重一九‧五○公克），於八十八年十月二十二日晚上二十二時許，
在其租處前方道路上，經警當場查獲二十三包，又帶同員警至其租處內扣得二包，合
計共二十五包，驗餘合計淨重三二‧六九公克（純質淨重一九‧五○公克），則其淨
重一為三二‧九六公克，一為三二‧六九公克，重量不同，何以純淨重均為一九‧五
○公克，事關事實之認定，原判決未予說明，亦有可議。(三)、原判決事實認定乙○○
於八十九年一月下旬某日，在梧棲鎮「通豪ＫＴＶ店」前方某處，以新台幣（下同）
一千元之價格，販賣海洛因一小包予孫誌誠施用。雖引用孫誌誠在警訊、偵查之筆錄
為論據，但依孫誌誠於警訊偵查中所供：「我是從八十九年二月一日開始吸食海洛因
毒品的。」、「我是從八十九年二月一日開始向甲○○、乙○○購買海洛因毒品的。
」、「有向阿昇買了一千元海洛因，當時約八十九年一月底或二月初，只買一次。」
等語（見八十九年度偵字第二七二一號偵查卷第二九頁、三○頁、一○九頁反面），
對於向乙○○購買海洛因之日期，先後所供既不相一致，原判決何以認定乙○○係於
八十九年一月下旬某日販賣海洛因予孫誌誠，並未說明其認定之理由，自有理由不備
之違誤。(四)、原判決事實認定甲○○先於八十九年一月二十五日十四時許，在梧棲鎮
○○○街一八七巷七十八號前方，以每包八千元之價格，販賣海洛因予陳景源，但理
由壹、一、（二）內謂陳景源就其如何於八十九年一月二十日在梧棲鎮○○○街一八
七巷七十八號前，以八千元之代價，向西瓜（即指甲○○）購買海洛因一包之經過，
亦據其於警訊中供述明確云云，對於認定甲○○犯罪之時間與所載之理由不無矛盾，
亦有違誤。(五)、原判決事實認定警方於八十八年十月二十二日晚上查獲乙○○所有毒
品，並至其租處內扣得筆記簿一本等物，並未認定有扣得帳冊一本，則原判決附表貳
、編號一、記載帳冊一本係八十八年十月二十二日所查獲，即與事實不合；且原判決
理由壹、三、謂扣案之帳冊一本，不能證明為乙○○販毒之紀錄，不予宣告沒收，但
主文內在乙○○之從刑又宣告原判決附表貳編號一所示之物，包含帳冊一本均予沒收
，尤有理由與主文不相一致之違誤。(六)、刑法第五十九條之酌量減輕，必於犯罪之情
狀確可憫恕者，始有其適用，而甲○○所涉之販賣毒品行為，危害社會至深且鉅，殊
難謂有可憫恕之餘地。原判決竟以其犯罪惡性及危害性較諸販毒之大盤商尚屬輕微為
由，作為其酌量減輕之根據，自有適用法則不當之違誤。上訴人等上訴意旨分別指摘
原判決關於乙○○販賣毒品及甲○○部分不當，非全無理由，應認此等部分有撤銷發
回更審之原因。
據上論結，應依刑事訴訟法第三百九十七條、第四百零一條，判決如主文。
中      華      民      國    九十一    年      十      月      三      日
                              最高法院刑事第八庭
                                  審判長法官  莊  登  照
                                        法官  洪  明  輝
                                        法官  黃  一  鑫
                                        法官  魏  新  和
                                        法官  林  秀  夫
      右正本證明與原本無異
                                              書  記  官
中      華      民      國    九十一    年      十      月      九      日
